臺灣臺中地方法院交通事件裁定　　　 100年度交聲字第1419號
原處分機關　交通部公路總局臺中區監理所
異　議　人
即受處分人　黃景文
上列受處分人因違反道路交通管理處罰條例案件，對於交通部公
路總局臺中區監理所100年4月19日所為之裁決（中監違字第裁60
－Z00000000號裁決書），聲明異議，本院裁定如下：
    主    文
異議駁回。
    理    由
一、原處分機關【即交通部公路總局臺中區監理所】係以：異議
    人即受處分人黃景文（下稱受處分人）所有車號1823－PR號
    自用小客車，於民國100年1月15日16時04分許，在國道一號
    公路南下148公里處，因「行駛右側路肩」違規，經內政部
    警政署國道公路警察局第二警察隊依違反道路交通管理處罰
    條例第33條第1項第9款規定舉發。受處分人於期限內提出申
    訴，惟對原舉發單位函復仍有不服，原處分機關遂於100年4
    月19日以中監違字第裁60－Z00000000號裁決書裁處罰鍰新
    臺幣（下同）4,000元，並依同條例第63條第1項第1款規定
    記違規點數1點；逾期則依裁決書處罰主文規定裁處等語。
二、聲明異議意旨略以：當天遇到車禍塞車，且塞了1個多小時
    ，行至148公里處時，受處分人與友人皆有內急，又無法如
    廁，並非故意行駛路肩，且並未造成停滯妨害路肩的正常使
    用，容請見諒，給予機會，受處分人決不再犯，為此聲明異
    議，請求撤銷原處分等語。
三、按汽車行駛於高速公路，不遵使用限制、禁止、行車管制及
    管理事項之管制規則而未依規定使用路肩者，處汽車駕駛人
    3,000元以上6,000元以下罰鍰；又汽車駕駛人有上開行為時
    ，除依原條款處罰鍰外，並記違規點數1點，道路交通管理
    處罰條例第33條第1項第9款、第63條第1項第1款分別定有明
    文。次按「路肩」係指設於車道之外側，路面邊線與護欄或
    邊溝間之部分；汽車行駛高速公路及快速公路，不得在路肩
    上行駛，或利用路肩超越前車或倒車，但1、執行任務之救
    護車、消防車、警備車、工程車、救濟車及吊車，不受限制
    ；2、遇有濃霧、濃煙、強風、大雨等特殊狀況嚴重影響行
    車安全時得在路肩暫停，並應顯示危險警告燈，視線清晰時
    ，應即恢復行駛；3、汽車在行駛途中，因機件故障或其他
    緊急情況無法繼續行駛時，應滑離車道，在路肩上停車待援
    ；又為維護高速公路及快速公路交通安全與暢通，該管公路
    管理機關或警察機關於必要時，得發布命令，指定時段於高
    速公路及快速公路特定匝道或路段之車道、路肩，禁止、限
    制或開放車輛通行；高速公路及快速公路交通管制規則第2
    條第1項第16款、第9條第1項第2款、第2項、第12條、第15
    條、第19條第3項亦分別定有明文。考其立法目的，顯為促
    令汽車駕駛人安全駕駛，並確實空出路肩車道，供因機件故
    障或其他緊急情況無法繼續行駛之車輛暫時停車待援，或執
    行任務之救護車、消防車、警備車、工程車、救濟車及吊車
    得以順利執行道路救護、救援之工作。基於該禁行規定，駕
    駛人行駛於高速公路時，除非經高速公路警察指揮，或遇有
    高速公路及快速公路交通管制規則所定得使用路肩之例外情
    形外，皆不得以任何理由行駛於路肩。況高速公路設置路肩
    ，本即供緊急目的使用，屬維護公共利益所必要，路肩之通
    暢攸關緊急事故之處理，甚且影響重傷、重症病患之救援時
    間，絕非可依駕駛人片面判斷任意使用。
四、經查：
(一)本件受處分人黃景文於100年1月15日16時04分許，駕駛車牌
    號碼1823－PR號自用小客車，在國道一號公路南下148公里
    處，因違規行駛路肩，經內政部警政署國道公路警察局員警
    依舉發採證照片，以公警局交字第Z00000000號違反道路交
    通管理事件通知單逕行舉發等情，除據受處分人自承外，並
    有前揭違規照片、舉發違反道路交通管理事件通知單各1紙
    在卷可稽，堪認屬實。
(二)受處分人雖以前揭情詞置辯。惟受處分人於上開時間違規行
    駛之路段，並未開放路肩供車輛行駛乙節，有原舉發機關10
    0年4月15日公警二交字第1000270815號函文1件在卷可按。
    而受處分人駕駛之車輛並非以實施前開急難救助為目的之公
    務車，且駕駛當日亦無天候不佳等客觀因素而影響行車安全
    之特殊狀況，更無機件故障等相類似之情形需滑離車道等待
    救援之特殊情事，則依首揭規定及說明，其駕駛前揭車輛既
    未有高速公路及快速公路交通管制規則所定得使用路肩之緊
    急狀況，即不得行駛於路肩。受處分人因其與友人內急而行
    駛路肩，其情況雖有可憫，惟尚不符上開得行駛路肩之除外
    規定，且基於大多數公眾往來行車安全之考量，自不得以受
    處分人之私事而貽害不特定多數用路人之交通安全，是受處
    分人上開所辯，縱令屬實，亦不得據為本件主張阻卻違規之
    正當事由。
五、綜上所述，原處分機關以受處分人於上開時、地，違規行駛
    高速公路路肩之行為，而依據首揭規定及違反道路交通管理
    事件統一裁罰基準表，裁處受處分人罰鍰4,000元，並記違
    規點數1點，於法並無不合，本件異議為無理由，應予駁回
    。
據上論斷，應依道路交通管理處罰條例第87條、道路交通事件處
理辦法第18條，裁定如主文。
中    華    民    國   100    年    7     月    29    日
                  交通法庭  法  官  何世全
以上正本證明與原本無異。
如不服本裁定，應於收受送達後5日內向本院提出抗告狀。（應
附繕本）
                            書記官  陳建分
中    華    民    國   100    年    7     月    29    日